臺灣高等法院臺中分院刑事判決　　　　　　　　　九十一年度上訴字第一二四九號
　　上　訴　人
　　即　被　告　丙○○
　　選任辯護人　劉憲璋
右上訴人因違反水利法等案件，不服臺灣彰化地方法院九十年度訴字第三二四號中華
民國九十一年五月三日第一審判決（起訴案號：臺灣彰化地方法院檢察署八十九年度
偵字第五二五號），提起上訴，本院判決如左：
      主  文
上訴駁回。
      事  實
一、丙○○為彰化縣和美鎮○○○○段「再連砂石場」之負責人，其與砂石場之經理
    林海永（於民國九十年四月三日死亡，原審另為不受理判決）均明知未經主管機
    關核准發給土石採取許可證，不得擅自在公有河床上挖取砂石，及於行水區內依
    法不得擅採砂石，以免妨礙水流，詎竟仍貪圖暴利，共同基於意圖為自己不法之
    所有之概括犯意，由同具犯意聯絡之丁○○提供其所有之抽砂船一艘後，指示亦
    具犯意聯絡之乙○○、甲○○二人，自民國八十八年十二月間起，在彰化縣和美
    鎮○○○○段中寮小段中寮堤防０Ｋ＋０００公尺處（即再連砂石場附近）烏溪
    河床行水區內，以操作抽砂船之方式，連續盜採經濟部水利處第三河川局（下稱
    第三河川局）所管理之砂石，再經由私設之管路，將該盜採而得之砂石輸送至「
    再連砂石場」，因而違反主管機關為保護水道，禁止在行水區域內擅採砂石之規
    定，致生河防安全及河道穩定方面之危險。嗣於八十九年一月六日夜間，彰化縣
    警察局因之前接獲密報，指派員警至現場埋伏蒐證，始於翌日凌晨二時許，會同
    第三河川局人員當場查獲抽砂船上之乙○○、甲○○二人，並扣得前開屬丁○○
    所有共渠等犯罪所用之抽砂船一艘，計至查獲止，渠等已盜採約一千五百立方公
    尺之砂石得手。
二、案經彰化縣警察局移送台灣彰化地方法院檢察署檢察官偵查起訴。
      理  由
一、訊據上訴人即被告丙○○矢口否認右揭犯行，辯稱：伊雖為再連砂石場之負責人
    ，惟未僱用乙○○、甲○○、丁○○，砂石場僱工事宜由經理林海永負責，伊已
    二年未開採，伊不認識乙○○、甲○○、丁○○三人，亦無盜採砂石云云。經查
    ：（一）共犯乙○○於警訊中即供稱：再連砂石場內綽號「阿川」之人要伊至查
    獲現場工作，月薪新台幣（下同）八萬五千元，伊自八十八年十二月二十日上班
    後即在抽砂船上工作，於此之前，甲○○已在現場工作數日。抽砂船及管路是我
    上班前再連砂石場早已駕設好，抽砂船將砂石抽至再連砂石場內，一日約抽砂一
    百米，抽抽停停，惟每日均仍運作，平日工作時間為上午八時至夜間二十時，然
    因近日砂石場要伊與甲○○加班，始於夜間遭查獲。伊工作約十五日，計抽砂約
    一千五百米等語；其又於八十九年一月七日檢察官訊問時亦坦認：伊自八十八年
    十二月二十日起至再連砂石場工作，月薪八萬五千元，甲○○於伊之前已於再連
    砂石場工作，每日約可抽砂一百米，但都還沒有抽砂等語。就其於何時受僱於再
    連砂石場？每月薪水若干？以及每日工作時間、抽砂數量、管線為再連抽砂場所
    架設、甲○○在其之前即已工作數日等情，先後供述綦詳，所供情節一致，堪認
    其為真實可採，足為論處被告罪刑之證據。嗣其於八十九年五月二十三日檢察官
    訊問時卻改稱：伊於八十八年十二月二十日受僱於「阿川」即丁○○，亦即係「
    土豆」，待修理費用談妥，即於八十九年一月三日邀甲○○當助手，並自翌日起
    於查獲地開始修理引擎，丁○○與伊約定修理完成之費用為八萬五千元，伊則每
    日給付二千八百三十元予甲○○云云，核與其上開二次供述互不一致，顯係嗣後
    為附和共犯丁○○、甲○○及迴護被告丙○○之言詞，自難採為被告有利之證據
    。（二）共犯甲○○於警訊及八十九年一月七日檢察官訊問時均係述稱：伊受僱
    於再連砂石場綽號「土豆」之人從事抽砂船之操作、修理工作，每日工作時間為
    二十時起至翌日八時止，工資為二千八百三十元，伊不知「土豆」之姓名、住所
    云云，核與上開乙○○所供其二人乃受僱於再連砂石場之事實吻合，足資為斷罪
    依據。嗣其於八十九年五月三日檢察官訊問時竟附和被告丁○○、乙○○之詞改
    稱：伊受僱於乙○○云云，無非迴護被告之詞，無足採取。（三）復查本件經現
    場查獲之彰化縣警察局刑警隊經濟組組長劉仁凱在原審證稱：伊等至現場埋伏時
    ，抽砂船已開始運作，船上有二人在操作機器，抽砂船抽砂後輸送至管線，有聽
    見聲響，可以肯定是在抽砂。另現場管路係往東（上游）走，抽砂船距再連砂石
    場約三百公尺，而中彰大橋係位於下游方向，距抽砂船所在約有七、八公里遠；
    又本件是因為有人打電話到我們刑警隊來報案，因為本案地形、地物不利執法人
    員到場取締，是用抽沙船抽取砂石，不易取締，所以我們佈線一、二星期才到場
    取締，抽沙船之管線連接到「再連砂石場」，抽沙船的管線向東延伸，沿水邊的
    河畔向再連砂石場延伸，因為管線有通過水底到岸上後又有用泥土覆蓋，我們有
    讓被告指認，出沙口在何處，管線確定有相連，我們去臨檢時被告二人正在抽沙
    ，因為有機器的聲音，當時出水口是濕的等語明確。（四）雖檢察官至現場勘驗
    結果，現場私設之管路已遭拆除，惟對照查獲當時之現場照片，管路走向確如員
    警所證，且欲通往抽砂船設置地，需自再連砂石場所設大門進入，循已成之路徑
    行走始得到達，此有勘驗筆錄一份在卷可稽，按現場即抽砂船設置地，既需由再
    連砂石場大門出入，有該砂石場門禁管制，自非外人所能任意出入，足認盜採設
    備確為再連砂石場所設無疑。（五）再經審視蒐證錄影帶結果，確認抽砂船上人
    員確有操作器械之舉措無訛，此有錄影帶及翻攝照片三紙等在卷可考，共犯乙○○、甲○○供稱係修理機器云云，既與錄影帶翻攝照片所示情形不合，且謂其於
    三更半夜修理船隻，殊與常理相悖，顯不可採。而被告丙○○為該砂石場之負責
    人，管理現場之經理林海永且稱丙○○會至場巡視，則該設有出入管制之砂石場
    於凌晨時段盜採砂石，衡情若非事先徵得負責人之同意，勢必不得其門而入，故
    被告丙○○身為該砂石場負責人，實難諉為不知。（六）被告於行水區盜採砂石
    ，產生之坑洞於洪汛期間容易受洪流沖刷造成河川不規則擾動、改變水流流向，
    且烏溪出口超挖引致海水上溯及地下水鹽化之危機，對河防安全及河道穩定將產
    生不利影響，此亦有八十九年六月五日第三河川局經（八九）水利三管字第Ｚ○○○○○○○○○號函可憑，故堪認其致生公共危險。此外復有公務電話登記簿
    、涉盜採砂石案件現場紀錄、第三河川局取締案會勘記錄、現場圖、現場照片等
    資料在卷可稽，復有抽砂船一艘（含引擎、管路、船頂外殼各一組）扣案可資佐
    證。綜上各點所述，足認被告四人所辯顯均係事後卸責之詞，不足採信，本件事
    證已臻明確，被告犯行洵堪認定。至於被告聲請勘驗現場一節，因抽砂管線早已
    拆除，無從看出端倪，況本案事證至臻明確，本院認無勘驗必要，附予敘明。
二、按水利法第九十二條之一第一項所謂「致生公共危險」，固以實際上須有具體危
    險之發生為要件，而屬具體的危險犯；然其具體危險之存否，仍應依社會一般之
    觀念，客觀的予以判定。即依其妨礙水流之具體情況，視其一般上是否有使流水
    改道，浸蝕護岸，而影響安全之虞，以決定其危險之有無，非必已使堤岸潰決，
    人、畜、房屋淹沒，始得謂其危險已發生。核被告丙○○、丁○○、乙○○、甲○○四人所為，均係犯刑法第三百二十條第一項及水利法第七十八條第一項第三
    款、第九十二條之一第一項後段之罪。又被告與丁○○、乙○○、甲○○及與已
    於九十年四月三日死亡之林海永間互有犯意聯絡及行為分擔，為共同正犯。渠先
    後多次竊盜犯行，時間緊接，犯意概括，犯罪構成要件復相同，為連續犯，應論
    以一罪，並依法加重其刑。被告所犯前開二罪，係以一行為而犯之，為裁判上一
    罪，屬想像競合犯，應從一重之水利法第九十二條之一第一項處斷。按被告丙○○與共犯丁○○、乙○○、甲○○四人行為後，刑法第四十一條「犯最重本刑為
    三年以下有期徒刑以下之刑之罪，而受六月以下有期徒刑或拘役之宣告，因身體
    、教育、職業或家庭之關係，執行顯有困難者，得以一元以上三元以下折算一日
    ，易科罰金」之規定，已於九十年一月十日經總統公布修正為「犯最重本刑為五
    年以下有期徒刑以下之刑之罪，而受六月以下有期徒刑或拘役之宣告，因身體、
    教育、職業或家庭之關係或其他正當事由，執行顯有困難者，得以一元以上三元
    以下折算一日，易科罰金。但確因不執行所宣告之刑，難收矯正之效，或難以維
    持秩序者，不在此限。併合處罰之數罪，均有前項情形，其應執行之刑逾六月者
    ，亦同」，經比較上開條文，以適用修正後之規定為有利於被告，故依刑法第二
    條第一項前段規定，關於易科罰金之規定，自應適用修正後之刑法第四十一條之
    規定為妥。原審經審酌被告犯罪之動機、目的、犯罪所生之危害及犯罪後之態度
    等一切情狀，水利法第九十二條之一第一項後段，刑法第十一條前段、第三百二
    十條第一項、第二十八條、第五十六條、第五十五條、第二條第一項前段、第四
    十一條第一項前段、第三十八條第一項第二款，罰金罰鍰提高標準條例第一條前
    段、第二條，判處被告有期徒刑六月，如易科罰金，以三百元折算一日，並說明
    扣案之抽砂船一艘係共犯丁○○所有，供犯罪所用之物，爰併予宣告沒收。至於
    扣案之帳冊二本並無法證明與本案有何關連並供本件犯罪所用之物，故不予宣告
    沒收。核其認事用法，均無違誤，量刑亦屬允洽。被告上訴意旨仍執陳詞否認犯
    罪而指摘原判決不當，為無理由，應予駁回。
三、據上論斷，應依刑事訴訟法第三百六十八條，判決如主文。
本案經檢察官王寧懷到庭執行職務。
中      華      民      國    九十一    年      十      月      三      日
                                   臺灣高等法院臺中分院刑事第六庭
                                         審判長法  官  李  文  雄
                                               法  官  邱  顯  祥
                                               法  官  陳  秀  
右正本證明與原本無異。
如不服本判決應於收受送達後十日內向本院提出上訴書狀，其未敘述上訴之理由者並
得於提起上訴後十日內向本院補提理由書（均須按他造當事人之人數附繕本）。
                                               書記官  江  玉  萍
中      華      民      國    九十一     年      十       月     四     日
                                                                        Ｆ
